臺灣高等法院臺中分院刑事判決　　　　　　　　　九十三年度上易字第一二六號
　　上　訴　人　臺灣台中地方法院檢察署檢察官
　　被　　　告　甲○○
右上訴人因被告業務侵占案件，不服臺灣臺中地方法院九十三年度易字第一一八七號
中華民國九十三年七月十九日第一審判決（起訴案號：臺灣臺中地方法院檢察署九十
三年度偵字第六七七一號），提起上訴，本院判決如左：
    主　　  文
上訴駁回。
    事實及理由
一、犯罪事實：
    甲○○於民國九十年八月一日起至九十一年七月三十一日止，擔任臺中市○○區
    ○○里○○路一０九號之龍歡喜大廈管理委員會（下稱龍歡喜管委會）第五屆之
    管理委員，並經推選為財務委員，因缺錢花用，竟基於意圖為自己不法所有之概
    括犯意，自九十年九月間某日起至九十一年三月間某日止之期間內，趁不知情之
    龍歡喜管委會總幹事吳正峰所收取之大廈住戶管理費，每週兩次交其保管據以持
往龍歡喜管委會於聯信商業銀行所開立之帳戶存款之際，連續多次將其中一部份
    金額侵占入己，每月侵占金額約新台幣（下同）五至十餘萬元不等，前後共計侵
    占六十九萬二千八百十一元，用以繳交其私人欠款、房屋貸款及信用卡款。嗣於
    九十一年七月底因即將進行龍歡喜管委會新舊任財務委員交接，甲○○才告知該
    屆副主委許萬壽上開侵占之情事，並將其保管之上該聯信商業銀行之存摺交出，
    經實際清查結果發現該銀行帳戶之存款餘額應為九十六萬五千五百六十元，然存
    摺內之存款僅有八萬三千九百五十七元，扣除吳正峰於九十一年七月所收取本應
    交予甲○○存入上開帳戶之住戶管理費十八萬八千七百九十二元（因甲○○有上
    開侵占行為，而由吳正峰直接交予龍歡喜管委會下任主任委員，此部分已計入九
    十六萬五千五百六十元內），尚短少六十九萬二千八百十一元，始獲悉上情。
二、認定犯罪事實所憑證據及理由：
    右揭犯罪事實，業據被告甲○○於偵、審中均坦承不諱，並經告發人即龍歡喜管
    委會第六屆主任委員乙○○指訴甚詳，且有龍歡喜管委會九十年七月二十九日之
    會議記錄（被告經推選為財務委員）、聯信商業銀行存摺及九十年八月至九十一
    年七月之收支總表等影本在卷可稽，足徵被告自白與事實相符，本件事證明確，
    被告右揭犯行堪以認定，應予依法論科。
三、論罪科刑的理由：
  (1)刑法第三百三十六條第二項所謂業務，係指吾人於社會上之地位所繼續經營之事
    務而言，其僅偶一從事者，不得謂為業務（二十六年滬上字第二九號判例參照）
    ；侵占業務上所持有之物，以其所侵占之他人所有物係因執行業務而持有為構成
    要件，若非因執行業務而基於其他委任關係持有他人所有物，即與該罪構成要件
    不符，祇能以普通侵占論科（二十三年上字第一六二０號判例參照）。故刑法上
    所謂「業務」，應係指人在社會生活中，所選擇繼續經營之某種事務，亦即個人
    日常生活所從事之某種工作而言。被告為龍歡喜大廈之住戶，經該大廈之區分所
    有權人於九十年七月二十九日舉行第二次大會時推選為財務委員，其擔任龍歡喜
    管委會之財務委員，係僅偶一從事者，並非其所選擇日常生活所從事之工作，且
    財務委員與其他管理委員相同，均為義務性質並未領有薪水等情，亦據告發人乙
    ○○陳述明確，而被告持有住戶繳交之管理費係由該管委會總幹事收取後，始委
    託交由其持往銀行帳戶存放，是被告應係基於委任關係而持有該管理費，並非基
    於執行業務而持有，依前開說明，被告侵占其持有之管理費，即與業務侵占之構
    成要件不符，只能論以普通侵占罪，起訴法條及上訴意旨認被告所為構成業務侵
    占罪嫌，容有未洽，應予變更。
  (2)被告所為，係觸犯刑法第三百三十五條第一項之侵占罪。其先後多次侵占之犯行
    ，時間緊接，犯罪構成要件相同，顯係基於概括犯意反覆為之，為連續犯，應依
    刑法第五十六條規定以一罪論，並加重其刑。
  (3)原審依上述事證，適用前述法條及刑法第四十一條第一項前段、罰金罰鍰提高標
    準條例第一條前段、第二條規定，並審酌被告之犯罪動機、目的、手段、所生危
    害及犯後坦承犯行，且陸續清償侵占之款項等一切情狀，量處被告有期徒刑四月
    ，並諭知易科罰金之折算標準。經核原審認事用法均無不合，量刑亦屬妥適，檢
    察官上訴意旨仍執前情，指摘原判決不當，為無理由，應予駁回。
四、適用的法律：刑事訴訟法第三百六十八條。
中      華      民      國    九十三    年      十      月      五      日
                                    臺灣高等法院臺中分院刑事第九庭
                                          審判長法　官  陳　筱　珮
                                                法　官  趙　春　碧
                                                法　官　張　國　忠
右正本證明與原本無異。
不得上訴。
                                                書記官  林  玉　惠
中      華      民      國　    九十三   年     　十      月     五 　  日
附錄論罪科刑法條：
刑法第三百三十五條第一項
意圖為自己或第三人不法之所有，而侵占自己持有他人之物者，處五年以下有期徒刑
、拘役或科或併科一千元以下罰金。
                                                                        Ｉ
